【裁判字號】    98,重訴,115
【裁判日期】    990528
【裁判案由】    履行協議
【裁判全文】
臺灣桃園地方法院民事判決             98年度重訴字第115號
原      告  戊○○
            丙○○
            甲○○
            乙○○
法定代理人  戊○○
共      同
訴訟代理人  沈朝標律師
被      告  庚○○原名：蘇光.
            丁○○原名：林秋.
訴訟代理人  巫宗翰律師
上列當事人間請求履行協議事件，於民國99年5 月12日辯論終結
，本院判決如下：
    主  文
被告應給付原告戊○○新台幣壹仟參佰捌拾萬壹仟伍佰元及自民
國九十九年五月十三日起至清償日止，按年息百分之五計算之利
息。
被告應連帶給付原告新台幣壹仟參佰捌拾萬壹仟伍佰元及自民國
九十九年五月十三日起至清償日止，按年息百分之五計算之利息
。
原告其餘之訴駁回。
訴訟費用由被告負擔百分之九十八，餘由原告負擔。
本判決第一項於原告戊○○以新台幣肆佰陸拾壹萬元為被告供擔
保後，得假執行；本判決第二項餘原告以新台幣肆佰陸拾壹萬元
為被告供擔保後得假執行。
原告其餘假執行之聲請駁回。
    事實及理由
壹、程序方面：
    按訴狀送達後，原告不得將原訴變更或追加他訴，但擴張或
    減縮應受判決事項之聲明者，不在此限，民事訴訟法第255
    條第1 項第3 款分別規定甚明。查本件原告起訴時，原求為
    判決：被告應連帶給付原告新台幣（下同）22,746,098元及
    自支付命令送達之翌日起至清償日止按年息百分之5 計算之
    利息；原告願供擔保請准宣告假執行。等語。嗣原告於本院
    民國99年5 月12日當庭變更其第一項聲明為：被告應連帶給
    付原告2,850 萬元及自99年5 月12日之翌日起至清償日止按
    年息百分之5 計算之利息等語。核屬擴張及減縮應受判決事
    項之聲明，揆諸前開法文，應予准許。
貳、實體方面：
一、原告方面：被告前因經營安連通運有限公司、長連實業有限
    公司、吉連起重有限公司急需資金周轉，於84年起即陸續向
    原告之被繼承人池明乾（91年2 月6 日死亡）、原告戊○○
    借款後，由原告戊○○至大園農會信用部、渣打銀行大園分
    行臨櫃以本人或其父徐阿章之名義電匯入上開公司甲存帳戶
    ，或雙方同至原告戊○○娘家領取現金。嗣被告庚○○邀同
    被告丁○○為連帶保證人，於89年3 月7 日與池明乾簽立協
    議書（下稱第1 紙協議書）為證，確認借款金額總計22,746
    ,098元，並約定被告庚○○應於89年3 月31日支付池明乾16
    4,500 元，其餘款項自同年4 月起，每月2 次分期償還本金
    20萬元及按年利率24％計算之利息。後因被告無力依前開協
    議清償，渠等交付予池明乾作為清償方法、票面金額總計22
    ,746,098元之11紙支票亦均遭退票，被告丁○○遂重新與原
    告戊○○商妥條件，於90年1 月4 日簽立協議書（下稱第2
    紙協議書）約定以：被告丁○○共積欠原告戊○○2,850 萬
    元，應自90年1 月15日起，每月償還1 期共102 期，18萬元
    共10期、20萬元共10期、23萬元共10期、25萬元共10期、28
    萬元共10期、30萬元共20期、35萬元共31期；原告戊○○並
    願按被告丁○○之每期清償，返還其為擔保債務所簽發本票
    （共102 紙）及所交付支票；被告丁○○如有二期未能如期
    償還，視為前所清償的債務無效等語。詎料，被告竟違反前
    開約定，自92年1 月1 日起至98年7 月31日止，僅按月將23
    ,000元匯入原告戊○○設於大園郵局之帳戶，共計897,000
    元，嗣後並搬遷不知所蹤。為此，爰依兩造間契約關係、民
    法消費借貸及繼承之規定提起本件訴訟等語。並聲明以：被
    告應連帶給付原告2,850 萬元及自99年5 月12日之翌日起至
    清償日止按年息百分之5 計算之利息；原告願供擔保請准宣
    告假執行。
二、被告則以：被告庚○○前邀同被告丁○○為連帶保證人，僅
    向池明乾借款合計320 萬元，而為清償本件債務，被告曾交
    付票面金額230 萬元之客票乙紙予原告收執，並自92年1 月
    1 日起至98年7 月31日止，按月匯款23,000元至原告戊○○
    設於大園郵局之帳戶，迄今共計已匯款897,000 元，則被告
    現已向原告清償總計3,197,000 元。至於原告所提出之協議
    書兩紙，均係被告庚○○、丁○○因急需周轉資金，並遭池
    明乾、原告戊○○之脅迫下所簽署，其上載借款金額於實情
    不符，而原告提出被告丁○○簽發本票上之簽名或印文亦非
    為真。另從被告所經營之公司僅安連通運有限公司設有甲存
    帳戶，該帳戶僅有原告戊○○匯款合計291 萬元之交易記錄
    ，且原告戊○○未於大園農會信用部設有帳戶，其父徐阿章
    設於該農會之帳戶與被告公司間帳戶亦無相關匯款資料，其
    母己○○說詞則有偏頗可能等情觀之，足見原告主張曾交付
    前開協議書所載之高額借款乙節確非為真等語，資為抗辯。
    並為答辯聲明以：原告之訴及假執行之聲請均駁回。
三、不爭執事項：
(一)、被告蘇光濬（現名庚○○）曾分別於於84年起即陸續向原告
    之被繼承人池明乾借款，並於89年3 月7 日與池明乾達成協
    議書，確認被告蘇光濬積欠池明乾之借款債務為22,746,098
    元，蘇光濬並同意於89年3 月31日支付池明乾164,500 元，
    其餘款項自同年4 月起分期償還本金及按年息百分之24計算
    之利息。蘇光濬並應自同年4 月起，每月2 次，於當月3 日
    及18日分期清償池明乾本金及利息，其中本金每月20萬元，
    利息計算至當月3 日，將本金與利息總和後平攤於每月應付
    日支付池明乾。前述分期之本金及利息，若有任何一期不能
    支付者，全部視為到期，被告蘇光濬並同意於本協議書簽署
    之同時，將安連通運有限公司、吉連起重工程有限公司之公
    司執照及營利事業登記證正本、印鑑交付池明乾擔保…，。
    該份協議並以被告林秋桂（現名丁○○）為連帶保證人。
(二)、嗣後，因被告無力清償，故於90年1 月4 日另以被告林秋桂
    與本件原告戊○○達成協議，重新商妥清償條件如下：1 、
    林秋桂共積欠原告戊○○2,850 萬元。2 、原告戊○○同意
    林秋桂自90年1 月15日起，每月償還1 期共102 期，明細如
    下：、18萬元共10期。、20萬元共10期。、23萬元共
    10期。、25萬元共10期。、28萬元共10期。、30萬元
    共20期。、35萬元共31期。3 、原告戊○○同意被告林秋
    桂每償還1 期，即返還前項同等金額之本票及之前被告林秋
    桂為還債所給付原告戊○○之支票（發票人為蘇光輝、詹清
    煌）。4 、被告林秋桂如有二期未能如期償還，視為前所清
    償的債務無效。5 、被告林秋桂如將前述債務清償完竣，原
    告戊○○應無條件將扣留之所有債權憑證（含支票、本票）
    及公司營業執照（吉連、安連）無條件歸還被告林秋桂。6
    、以上各期款被告林秋桂開立102 張本票按期給付。7 、本
    協議書一式四份，由雙方共執1 份外，另由本票背書人蘇光
    輝及詹清煌收執。
(三)、前述2 份協議書上池明乾、被告蘇光濬、原告戊○○、被告
    林秋桂之簽名均為真正。
(四)、被告業已透過匯款方式，償還原告897,000元。
四、本院判斷：本件原告主張被告分別向原告戊○○及池明乾借
    款共計2,850 元，嗣後因池明乾死亡，並由原告繼承池明乾
    之債權，爰請求被告連帶清償借款等語然此為被告堅決否認
    ，並以前揭情詞置辯。是本件之爭點乃在於：(1)、本件消費
    借貸契約之雙方當事人究為何人？借貸金額究為若干(2)、借
    款人是否業已清償？清償數額為若干？茲論述如下：
(1)、本件消費借貸契約之雙方當事人應為被告2 人，借貸金額共
    計為2,850 元。
    按「解釋契約，固須探求當事人立約時之真意，不能拘泥於
    契約之文字，但契約文字業已表示當事人真意，無須別事探
    求者，即不得反捨契約文字而更為曲解。」最高法院17年上
    字第1118號判例可資參照。經查，本件被告雖否認渠等曾連
    帶向池明乾借款2,850 元，僅自承其向池明乾借款320 萬元
    等情，然依據原告提出之第1 紙協議書所載：「立書人：池
    明乾（甲方）蘇光濬（乙方）乙方連帶保證人：林秋桂（丙
    方）緣乙方前向甲方借款，計尚欠新台幣（下同）二千二百
    七十四萬六千零九十八元，茲甲乙雙方為清償債務事宜，雙
    方訂立協議書，條件如下：‧‧‧。」、以及第2 紙協議書
    所載：「立協議書人戊○○（以下簡稱甲方）、林秋桂（以
    下簡稱乙方），於八十九年六月十二日曾因雙方積欠債務立
    和解書，因乙方無力償還，重新商妥條件如下：（一）乙方
    共積欠甲方債務新台幣貳仟捌佰伍拾萬元正。（二）甲方同
    意乙方自民國九十年一月十五日起，每月償還壹期共壹佰零
    貳期，其明細如下：‧‧‧。（四）乙方如有兩期未能如其
    償還，視為前所清償的債務無效。」等文，衡諸常理，若被
    告並未連帶向原告戊○○、池明乾借款，何需前後與池明乾
    、原告戊○○分別簽立前2 紙協議書，並自承借款金額前後
    共計達2,850 元，又被告雖抗辯前開協議書為遭原告戊○○
    脅迫所簽立，然被告就此並無法舉證以實其說，自不足採。
    故本院認被告連帶向原告戊○○及池明乾借款金額共計達2,
    850 萬元，應屬無誤。
(2)、借款人是否業已清償？清償數額為若干？
    繼按當事人對於他造主張之事實，於言詞辯論時不爭執者，
    視同自認。民事訴訟法第280 條第1 項前段定有明文。查，
    兩造於本院審理中，對於被告業已透過匯款方式，償還原告
    897,000 元不爭執（參見本院99年5 月12日言詞辯論筆錄第
    5 頁），則被告此部分抗辯應認為真實。再審酌原告提出之
    第2 紙協議書中雖載明原告戊○○同意被告分102 期清償前
    述2,850 萬元之借款，惟縱依該分期清償之條件迄至98年5
    月15日即應全部清償2,850 萬元之借款完畢，被告並未依約
    履行，是應認該筆借款債務現已立於給付遲延之狀態，被告
    自應負擔遲延利息。又被告連帶向原告戊○○及池明乾借款
    ，因池明乾死亡後，原告為池明乾之全部繼承人，且原告自
    承本件池明乾之遺產並未進行分割，現尚屬公同共有狀態（
    參見本院卷宗99年5 月12日言詞辯論筆錄第5 頁），則扣除
    被告業已還款部分，被告應連帶償還原告戊○○13,801,500
    元，連帶償還原告13,801,500元，及均自99年5 月13日起至
    清償日止，按年息百分之5 計算之利息，逾此部分即屬無據
    ，應予駁回。
五、本件原告陳明願供擔保請准宣告假執行，經核其勝訴部分，
    並無不合，爰酌訂相當金額擔保之，至其敗訴部分，假執行
    之聲請亦失所附麗，併予駁回之。
六、結論，本件原告之訴為一部有理由，一部無理由，依民事訴
    訟法第79條、第390條第2項，判決如主文。
中    華    民    國    99    年    5     月    28    日
                  民事第三庭    法  官  陳清怡
以上正本係照原本作成
如對本判決上訴，須於判決送達後20日內向本院（地址：桃園縣
桃園市○○路120號）提出上訴狀
中    華    民    國    99    年    5     月    28    日
                                書記官  王奐淳

司法院資訊處製作；財團法人民間司法改革基金會備份。
